臺灣臺中地方法院刑事判決　　　　　　　　　　　　九十三年度交易字第五六號
　　公　訴　人　臺灣臺中地方法院檢察署檢察官
　　被　　　告　甲○○
右列被告因過失致人於死案件，經檢察官提起公訴（九十三年度偵字第一八六五九號
），本院合議庭裁定進行簡式審判程序，判決如左：
    主  文
甲○○因過失致人於死，處有期徒刑玖月。
    犯罪事實
一、甲○○於民國九十三年十月三日下午十時十分以後駕駛車號Ｘ六─六三八六號自
    小客車，沿台中市○○○路由西往東方向行駛，其應注意汽車駕駛人飲用酒類後
    其吐氣所含酒精濃度超過每公升○‧二五毫克以上者，不得駕車；行車速度依標
    誌或標線之規定，及汽車行駛時，應注意車前狀況，隨時採取必要之安全措施，
    而依當時情況並無不能注意之情事，竟疏於注意，貿然於酒後（肇事後經酒測結
    果呼氣酒精濃度仍達每公升○‧二九毫克）注意力、反應力都較為遲鈍之情形下
    ，仍以超過速限時速五十公里約七十公里之時速超速行駛，於同日下午十一時三
    十分許，行駛於台中港路之中線快車道並行近台中港路與中興街口時，始見周恩
    慈騎乘車號ＨＪ六─九八七號重型機車，沿台中市○○街由北往南方向已進入台
    中港路口並行駛至其車道前，因而急向外側快車道避煞，但仍避煞不及其左前車
    頭重撞周恩慈所騎乘機車之右中車身，致周恩慈人車分離，機車在被告行向之外
    快車道倒地後因受衝撞力量過猛而在外快車道至慢車道間共留有四十點五公尺之
    刮地痕，被害人周恩慈則被拋至慢車道，因而受有頭部外傷之嚴重傷害，被告汽
    車經緊急煞車並右閃至外快車道後因擦撞快慢車道間之分隔島始停下。周恩慈經
    送醫急救後，仍於翌日凌晨三時四十分，因嚴重腦挫傷不治死亡。甲○○於肇事
    後即託路人報案後並留於現場，向到現場處理的警員自首犯罪，並接受審判。
二、案經公訴人據報相驗後自動檢舉偵查起訴。
    理  由
一、右揭犯罪事實，業據被告甲○○坦承不諱，核與證人林學儀於警詢之證述情節大
    致相符，復有台中市警察局第一分局製作之道路交通事故調查報告表（一）（二
    ）、道路交通事故現場圖、中國醫藥大學附設醫院法醫參考病歷摘要各一份及現
    場照片八張附卷可稽，而周恩慈確因本件車禍死亡，亦經公訴人督同檢驗員到場
    相驗屬實，製有勘驗筆錄、驗斷書、相驗屍體証明書附卷足憑。按汽車駕駛人飲
    酒後吐氣所含酒精成份超過每公升０．二五毫克以上者，不得駕車；行車速度，
    依標誌或標線之規定；汽車行駛時，駕駛人應注意車前狀況，道路交通安全規則
    第一百十四條第二款、第九十三條第一項前段、第九十四條第三項分別定有明文
    ，被告駕車自應注意上揭規定，且依當時情形又無不能注意之情事，竟疏未注意
    而肇事，是被告應有過失。被告雖另辯稱伊當時係綠燈行駛，是對方闖紅燈才發
    生本件車禍，台中港路之分隔島上行道樹擋住視線，故未看到對方機車云云，而
    證人林學儀於警詢時亦證稱：「我當時坐在機車（中港路二六三號前）上面，‧
    ‧‧‧我就聽到碰撞聲發生車禍肇事，（我抬頭看中港路確定當時為綠燈）」等
    語。惟證人林學儀所在位置距該路口仍有相當距離，且以台中港路有六線快車道
    ，再加上慢車道及分隔島，非位於該交岔路口之證人根本無法看到另一方向的機
    車是何時及在何種號誌時進入路口，而依證人所稱是車禍發生後才抬頭看台中港
    路的號誌，則以本件車禍發生後機車及被害人均已被撞離原來之交岔路口甚遠（
    被害人之機車並已進入台中港路與館前路之交岔路口），以該處台中港路之交岔
    路口較密集，又時值夜晚，台中港路上之快慢車道燈號亦有不同（館前路快車道
    可以左轉，慢車道則不可），證人於車禍發生後所看到的燈號是否與被告進入路
    口之燈號相同亦不能無疑。證人復未當場目睹被告進入路口時之燈號，故尚難以
    其證言做為被告有利之證據。而依被告所稱：看到死者時其車子已在前面，事先
    並未看到（此與被告於偵查中所稱：我經過路口時，沒看到死者機車；警詢中所
    稱：我看見對方機車時已經在路口處（車道中間）各等語均屬相符，參相驗卷廿
    四頁背面、第七頁）及被害人至案發地點必須先經過慢車道及兩個分隔島，四線
    快車道，而被告於酒後相對遵守交通號誌能力亦較低之情況下，其所稱其行向屬
    綠燈是否確實，亦不能無疑。而本件被害人業已死亡，故亦無從查明其是否確有
    闖紅燈之情，故本件被告是否為綠燈時發生本件車禍，仍無法確定。又汽車駕駛
    人對於防止危險發生之交通法令之規定，業已遵守，並盡相當之注意義務，以防
    止危險發生，始可信賴他人亦能遵守交通規則並盡同等注意義務。若因此而發生
    交通事故，方得以信賴原則為由免除過失責任。本件被告於行經上開交岔路口時
    ，既未依規定注意車前狀況，反於酒後超速行駛，顯然其對於防止危險發生之交
    通法令，並未遵守，因此，被告行經上開交岔路口時，被告之一方是否綠燈，因
    被害人業已死亡，無法究明，此部分尚有爭議，且縱被告之一方係屬綠燈，被告
    亦不能主張信賴原則而免責（最高法院八十九年交上易字第八九號刑事判決參照
    ）；再依本件被害人之機車係右中車身受損，被告汽車則係左前車頭受損，足徵
    被害人係車頭已過後始遭被告撞及，而當地之行道樹並無高至擋住汽車駕駛人視
    線之情形，有卷附相片供參，且被害人於夜間駕駛機車通過交岔路口，被告亦可
    看見其機車燈光，故其所辯均無足採，被告之過失甚為顯然，且被告之過失行為
    與被害人之死亡結果間，具有相當之因果關係，是被告犯行，洵堪認定。
二、核被告所為係犯刑法第二百七十六條第一項之罪，被告於肇事後犯罪未發覺前，
    向到場處理之警員方建義承認為肇事者，業據被告陳明，並有車禍案件報告書在
    卷供參，並接受裁判，應依自首之規定減輕其刑；被告於九十三年十月四日淩晨
    接受酒測，其酒測值雖僅為每公升○‧二九毫克，惟依其行經交岔路口時，竟對
    於在其前方已進入路口之被害人疏未注意，顯見被告飲酒後，已嚴重影響其注意
    力及反應力，被告已達酒醉之程度應堪認定，其酒醉駕車因而致人死亡，應依道
    路交通管理處罰條例第八十六條第一項加重其刑，並先加後減之。爰審酌被告過
    失程度非輕及被告肇事後態度及肇事後被告尚未與被害人家屬達成民事和解並賠
    償損害等一切情狀，量處如主文所示之刑，以資懲儆。（被告所涉酒醉駕車公共
    危險罪嫌部分應另由公訴人偵辦）
據上論斷，應依刑事訴訟法第二百七十三條之一第一項、第二百九十九條第一項前段
、刑法第二百七十六條第一項、第六十二條前段，道路交通管理處罰條例第八十六條
第一項，罰金罰鍰提高標準條例第一條前段，判決如主文。
本案經檢察官乙○○到庭執行職務。
中      華      民      國      九十四    年    五      月    十八      日
                              台灣台中地方法院交通法庭
                                        法 官  王靜秋
右正本證明與原本無異。
如不服本判決，應於送達後十日內向本院提出上訴狀（須附繕本），上訴於台灣高等
法院台中分院。
                                        書記官
中      華      民 國      九十四    年    五      月    十八      日
附錄論罪科刑法條
刑法第二百七十六條第一項
    因過失致人於死者，處二年以下有期徒刑、拘役或二千元以下罰金。
